臺灣彰化地方法院民事裁定　　　　　　99年度消債聲字第64號
聲　請　人
即　債務人　蔡幸妤原名蔡晴茹.
上列當事人聲請消費者債務清理事件，本院裁定如下：
    主    文
債務人蔡幸妤不免責。
    理    由
一、按法院為終止或終結清算程序之裁定確定後，除別有規定外
    ，應以裁定免除債務人之債務；又債務人有下列各款情形之
    一者，法院應為不免責之裁定，但債務人證明經普通債權人
    全體同意者，不在此限：（一）於7 年內曾依破產法或本條
    例規定受免責；（二）隱匿、毀損應屬清算財團之財產，或
    為其他不利於債權人之處分；（三）捏造債務或承認不真實
    之債務；（四）因浪費、賭博或其他投機行為，致財產顯然
    減少或負擔過重之債務，而生開始清算之原因；（五）於清
    算聲請前1 年內，已有清算之原因，而隱瞞其事實，使他人
    與之為交易致生損害；（六）明知已有清算原因之事實，非
    基於本人之義務，而以特別利於債權人中之一人或數人為目
    的，提供擔保或消滅債務；（七）隱匿、毀棄、偽造或變造
    帳簿或其他會計文件之全部或一部，致其財產之狀況不真確
    ；（八）故意於財產及收入狀況說明書為不實之記載，或有
    其他故意違反本條例所定義務之行為，消費者債務清理條例
    第132 條、第134 條分別定有明文。次按法院裁定開始清算
    程序後，債務人有薪資、執行業務所得或其他固定收入，而
    普通債權人之分配總額低於債務人聲請清算前2 年間，可處
    分所得扣除自己及依法應受其扶養者所必要生活費用之數額
    者，法院應為不免責之裁定，但債務人證明經普通債權人全
    體同意者，不在此限，復為同條例第133 條所明定。
二、經查，本件聲請人聲請消費者債務清理事件，因其目前並無
    財產可供清償債務，且未經法院開始更生程序或許可和解或
    宣告破產，故本院前以97年度消債更字第227 號裁定准予更
    生；後因聲請人所提之更生方案未獲債權人可決，故經本院
    以98年度消債清字第45號裁定開始清算程序；復因清算財團
    財產顯不足以清償財團費用及債務，而經本院司法事務官以
    98年度司執消債清字第77號民事裁定終止確定在案，是聲請
    人之普通債權人等，於此清算程序中並未獲得適額之分配，
    就聲請人新臺幣（下同）1,615,245 元之債務而言，一旦法
    院准許聲請人免責，易滋生有違公平正義之疑義。又依聲請
    人歷年信用卡消費明細資料可知，聲請人負債之原因，絕大
    部分源於大量且密集之預借現金及信用卡消費行為，而觀諸
    聲請人刷卡消費之內容，乃包含量販百貨（中國信託商業銀
    行家福股份有限公司2,248 元、臺北富邦商業銀行家福股份
    有限公司1,622 元、家福股份有限公司3,002 元、新光商業
    銀行家福股份有限公司5,662 元、千暉愛買股份有限公司2,
    624 元、臺新國際商業銀行家福股份有限公司3,752 元、臺
    灣銀行千暉愛買股份有限公司2,935 元、家福股份有限公司
    13,912元），電子用品（中國信託商業銀行全國電子專賣店
    2,290 元、臺新國際商業銀行大同綜合訊電股份有限公司25
    ,000元、臺灣銀行燦坤實業股份有限公司2,950 元、全國電
    子股份有限公司890 元），保險投資（臺北富邦銀行新光產
    物保險2,382 元、新光人壽保險6,732 元、臺灣銀行中央信
    託局人壽保險3,554 元、新光產物保險股份有限公司3,600
    元、新光人壽保險6,500 元），娛樂（中國信託商業銀行滿
    庭芳庭園自助式KTV1,200元、臺北富邦商業銀行滿園芳庭園
    自助式KTV2,680元、臺灣銀行滿庭芳庭園自助式KTV3,890元
    ），手機通訊（中國信託商業銀行開利電信科技有限公司4,
    500 元、臺灣大哥大股份有限公司2,309 元、臺北富邦商業
    銀行和信電訊股份有限公司8,434 元、新光商業銀行東信電
    訊股份有限公司4,602 元、虹啟通信有限公司3,800 元、和
    信電訊股份有限公司3,004 元、遠傳電信股份有限公司414
    元、臺灣銀行開利電信科技有限公司13,900元、東信電訊股
    份有限公司12,748元、和信電訊股份有限公司14,792元、遠
    傳電信股份有限公司8,383 元），飾品（中國信託商業銀行
    火盛銀樓2,800 元、新光商業銀行寶島光學科技股份有限公
    司2,400 元、臺灣銀行億成銀樓鐘錶2,600 元、宏恩眼鏡行
    600 元、姿媚服飾980 元），美容保養品（臺新國際商業銀
    行立杰植物薰香精品企業社2,420 元），及他項消費（中國
    信託商業銀行地球村通路有限公司2,000 元、美商賀寶芙6,
    462 元、臺新國際商業銀行地球村通路有限公司7,725 元、
    保險行銷雜誌社2,000 元、臺灣銀行知識百科雜誌社4,000
    元、旭益汽車實業有限公司2,100 元、名佳美精緻生活館3,
    044 元、屈臣氏百佳股份有限公司1,686 元）（見本院卷第
    17-68 、71、73-86 、90、91、105-132 頁），顯與聲請人
    所述其已難以維持生活之情況不甚相符。
三、揆諸消費者債務清理條例第132 條之立法目的，乃在於避免
    一時陷於經濟困難者，喪失繼續生活之意志與希望，而賦予
    其經濟上重建更生之機會，並非在保障生活奢侈之人，能夠
    藉此制度免除積欠之債務；且債務人於償債期間，為求債務
    之順利清償，本應忍受較其原本生活水準、甚至較一般社會
    大眾之生活水準，更為節儉、清貧之生活，此不僅為一般社
    會觀念所知悉，更為債務人於借貸之初即能預期。本件聲請
    人不思及此，不僅屢屢從事其經濟狀況顯不相當之消費行為
    ，尚希冀清算免責以免除一切債務，殊與消費者債務清理條
    例之立法目的相違，故本院就其聲請免責不予准許，爰裁定
    如主文。
中    華    民    國   100   年    1     月    12     日
              民事第三庭    法  官  林秉暉
上為正本係照原本作成。
如不服本裁定，應於裁定送達後10日內，以書狀向本院提出抗告
，並繳納抗告費新臺幣1,000元。
中    華    民    國   100    年    1     月    12    日
                            書記官  廖春慧